臺灣宜蘭地方法院民事判決　　　　　　　99年度勞訴字第10號
原　　　告　辰固營造工程有限公司
法定代理人　盧柏青
訴訟代理人　林紹源律師
被　　　告　邱棟
訴訟代理人　林恒毅律師
上列當事人間確認薪資債權不存在事件，本院於100年2月17日言
詞辯論終結，判決如下：
    主  文
確認被告對原告就臺灣宜蘭地方法院九十九年度勞聲更字第一號
裁定強制執行事件准予強制執行裁定超過新臺幣玖萬伍仟壹佰貳
拾柒元之薪資債權不存在。
原告其餘之訴駁回。
訴訟費用由被告負擔新臺幣肆仟玖佰參拾陸元，其餘新臺幣壹仟
貳佰參拾肆元由原告負擔。
    事實及理由
一、本件原告主張被告對原告就本院99年度勞聲更字第1 號裁定
    准予強制執行之債權於超過新臺幣（下同）94,541元之債權
    不存在，此為被告所否認，且被告業已取得前述已確定之裁
    定，則原告如不訴請確認，其所主張之權利是否存在，無法
    明確，是原告在私法上之地位應有受侵害之危險，其提起本
    件確認之訴，應有受確認判決之法律上利益。又原告起訴後
    主張被告違反勞基法第11條第5 款為由，以準備二狀繕本送
    達作為通知被告終止兩造間之勞動契約關係之意思表示等語
    ，僅為攻擊方法之補充陳述，並無涉及訴之聲明、訴訟標的
    及當事人之訴之追加變更問題，均先予敘明。
二、原告起訴主張：
(一)被告於民國93年10月2 日起受僱於原告，被告於96年10月26
    日受傷，兩造經宜蘭縣政府就職業災害事件為勞資爭議調解
    ，於97年1 月15日調解成立，其內容為：「一、資方同意勞
    僱關係繼續存在，並繼續為勞工加勞工保險；另退還10月份
    扣薪10,000元，給付12月份薪資45,000元，97年1 月份以後
    按月每月20日前給付薪資39,000元整，且醫療費用實報實銷
    。二、勞方應配合資方提供所有就醫診斷書，且勞工保險給
    付金額及意外理賠金等，由資方抵充之，俟治療終止後，再
    協議恢復工作或終止契約。」（下稱系爭調解）。原告依系
    爭調解內容已給付被告251,073元，然被告卻以原告尚有661
    ,927元未為給付，聲請鈞院以99年度勞聲更字第1 號裁定准
    予強制執行。依勞工保險局（下稱勞保局）98年2月3日保給
    簡字第021015890號函，以被告傷病經96年10月29日至97年8
    月14日期間計291 日之治療後應可恢復工作能力，繼續申請
    傷病給付並不合理，故就被告申請97年8月26日至97年12月8
    日（起訴狀誤載為28日）勞保傷病給付不予給付。嗣後，被
    告不服前開核定申請審議，經勞保局洽調其就診之鄭裕南復
    健診所、財團法人天主教靈醫會羅東聖母醫院（下稱聖母醫
    院）及財團法人羅許基金會羅東博愛醫院（下稱博愛醫院）
    相關病歷資料，併全案送請該特約專科醫師審查，據醫理見
    解：「（1 ）被告所患尾椎骨折以癒合，雖尚有疼痛，但不
    影響復工，況且營造工作不需久坐，所以更沒有問題。（2
    ）其他傷病（甲溝炎、挫傷）均已復原，不建議再予給付。
    」……咸認其所患治療復健至97年8 月14日止已非不能從事
    工作，自不得再申請職業傷害傷病給付。故被告已恢復工作
    能力，應於97年8月15日到職正常上班，然仍未到職上班。
(二)嗣後，因經原告於97年10月9 日發函要求被告重提醫師證明
    ，並於97年10月17日前辦理請假手續。雖被告有委託配偶李
    文珠於97年10月17日辦理請假事宜，請假日期自96年10月27
    日8時至97年10月31日18時，惟於97年11月1日被告仍未到職
    上班，亦未再有任何請假手續及補足相關醫師證明，被告明
    知應依照員工管理規章辦理，卻未依規定辦理，原告為體恤
    被告遂優先通融被告修養。未料，被告休養竟超過月餘，亦
    無補辦理請假手續，已明顯違反勞動基準法（下稱勞基法）
    第12條第1項第6款無正當理由曠工之規定，故原告於98年7
    月10日以板橋廿四支郵局存證信函第6499號發函終止與被告
    之僱傭關係。且原告於98年7 月10日前，被告仍處於曠職狀
    態，原告得終止之事由並未超過30日。是被告自96年10月26
    日起至原告於98年7 月10日發函終止雙方僱傭契約止皆未到
    職提供勞務，原告得主張同時履行抗辯而拒絕給付薪資，故
    被告請求97年8月15日起至98年7月10日止之薪資，顯無理由
    。且原告已合法終止僱傭契約，故無庸給付被告自98年7 月
    11日起至98年10月份之薪資。被告請求自97年1 月份以後按
    月每月20日前給付薪資39,000元截至98年10月止共計661,92
    7元，自屬無據。被告自97年8月15日起可恢復工作能力時起
    算，被告自曠職之日起即97年8 月15日起至98年10月共14個
    月又17天，無薪資請求權存在。且縱被告與原告之勞僱關係
    依照系爭調解時繼續存在，惟被告自陳無法工作已超過2 年
    ，其工作能力顯然不能勝任，原告仍得依勞基法第11條第5
    項終止與被告之僱傭關係等語。
(三)並聲明：請求確認被告對原告就鈞院99年度勞聲更字第1 號
    裁定強制執行事件准予強制執行裁定超過94,541元之薪資債
    權不存在。
三、被告則以：
(一)伊於96年10月26日於工地因公受傷受有胝骨、尾椎骨折及右
    大腿趾甲溝炎等傷害，原告非但未予體恤甚至對被告於96年
    10月份薪資為非法扣薪1 萬元，並於96年11月30日片面違法
    終止兩造勞動契約，被告乃向宜蘭縣政府申請調解。詎於被
    告療養期間，原告僅分別於97年1月18日給付58,858 元、97
    年2月4日給付38,437元、97年4月24日給付76,904元、97年1
    1月21日給付26,904元、97年12月16日給付25,000 元，以上
    合計251,073 元，原告公司非但未依系爭調解內容於每月20
    日給付39,000元，甚至短付661,927 元，被告僅得依勞資爭
    議處理法第37條第1 項規定向鈞院聲請裁定強制執行，並獲
    鈞院99年度勞聲更字第1 號裁定在案，然因原告早已脫產，
    致被告於前揭裁定確定後向臺灣板橋地方法院聲請強制執行
    時，僅取得債權憑證。
(二)雖原告以勞保局98年2月3日保給簡字第021015890 號函、勞
    工監理委員會98保監審字第1451號保險爭議審定書，用以證
    明被告至97年8 月14日已非不能從事工作，且前揭書函、爭
    議審定書無非係以一般醫學見解認定被告所受傷勢於經過29
    1 日治療後可以恢復工作能力，進而拒絕被告職業傷病給付
    申請，並未將被告送至特定醫療機構進行檢查其因工作所受
    傷勢是否已痊癒。惟實際上被告持續為復健治療，且依聖母
    醫院第000000000000000 號診斷證明書亦認被告因工作所受
    傷勢應持續到院接受復健治療，且博愛醫院於98年日開具之
    勞工傷病診斷書更評估被告應於98年8月4日進行手術治療，
    暫不宜粗重工作，評估自99年3月1日可恢復工作等語，足證
    被告至少於99年3月1日前，仍無法恢復工作。
(三)且原告於98年7 月10日所發板橋廿四支郵局存證信函第6499
    號雖載：「……二、惟本公司發函迄今已逾6 個月仍未收受
    台端應補登之資料，台端亦未依照前開時間辦理請假手續，
    是台端已曠職3日以上，故本公司得依勞基法第12條第6款之
    規定，終止台端與本公司之僱傭關係。」，然被告因工作致
    受有傷害及至97年8 月15日傷勢亦尚未痊癒以致仍無法工作
    ，故依勞基法第13條及民法第71條規定，原告於被告醫療期
    間以存證信函所為終止兩造勞動契約之行為，自屬無效。且
    被告亦於98年8月4日回覆表示原告之終止契約不合法，並主
    張原告違法積欠薪資。依系爭調解內容，縱被告傷勢治療終
    止，兩造仍須經過協議，始可恢復工作或終止勞動契約，原
    告以存證信函所為終止兩造勞動契約之行為，亦違反系爭調
    解內容，自不發生終止勞動契約之效力。且原告以被告曠職
    3 日以上為由終止兩造勞動契約，其知悉情事早已逾30日，
    依勞基法第12條第2 項規定原告以存證信函終止兩造勞動契
    約之舉，自屬無據。且前揭存證信函係屬非對話意思表示，
    依民法第95條第1 項規定，亦應自被告收受前揭存證信函之
    日起，即98年7 月13日起，始生效力。
(四)又原告雖提出員工管理規章，然該管理規章是否已送縣市政
    府備查，不無疑問。且原告雖於98年7 月10日發函終止兩造
    間之勞動契約，惟被告亦於98年8月4日委託林恒毅律師向原
    告聲明異議，函內略載：原告公司違反兩造於宜蘭縣政府所
    成立之系爭調解約定，且當時被告仍因傷治療中，自無勞基
    法第12條第1項第6款規定事由。更況，原告前揭函告終止契
    約行為與勞基法第12條第2 項規定不符，兩造僱傭關係仍存
    在，故原告應儘速給付積欠之薪資等語，資為抗辯。
(五)並聲明：原告之訴駁回。
四、兩造不爭執之事實：
(一)被告於93年10月2 日起受僱於原告，被告於96年10月26日受
    傷，兩造前因職業災害事件，經宜蘭縣政府為勞資爭議調解
    ，於97年1 月15日成立調解。調解內容為：一、資方同意勞
    雇關係繼續存在，並繼續為勞工加勞工保險；另退還10月份
    扣薪10,000元，給付12月薪資45,000元，97年1 月份以後按
    月每月20日前給付薪資39,000元整，且醫療費用實報實銷。
    二、勞工應配合資方提供所有就醫診斷書，且勞工保險給付
    金額及意外理賠金等，由資方抵充之，俟治療終止後，再協
    議恢復工作或終止契約。
(二)原告依照系爭調解內容，業已給付251,073元予被告。
(三)被告自97年8月15日起迄今均未提供勞務給付。
(四)原告以被告違反勞基法第12條第1項第6款規定為由，於98年
    7 月10日通知被告終止兩造間之勞動契約關係，被告於98年
    7 月13日收受通知，被告業於98年8月4日回覆表示原告之終
    止契約不合法，並主張原告違法積欠薪資。
(五)本院99年度勞聲更字第1號裁定，就原告積欠被告之薪資661
    ,927元准予強制執行在案。
五、得心證之理由：
    本件之爭點，經兩造同意後整理如下述項目：（一）被告於
    96年10月26日所受之傷害，是否已經復原而得於97年8 月15
    日起提供勞務給付？（二）原告於98年7 月10日主張被告違
    反勞基法第12條第1項第6款為由，通知被告終止兩造間之勞
    動契約關係，是否合法？（三）原告以準備二狀主張被告違
    反勞基法第11條第5 款為由，通知被告終止兩造間之勞動契
    約關係是否合法？（四）被告得向原告請求之薪資債權金額
    為何？茲分述如下：
(一)被告於96年10月26日所受之傷害，是否已經復原而得於97年
    8月15日起提供勞務給付？
 １ 查被告申請勞保傷病給付案，經勞保局98年2月3日保給簡字
    第021015890號函說明第3項：「台端以於96年10月26日返回
    公司開會途中受傷致「尾椎受傷」，已領取96年10月29日至
    97年8月14日期間計291日職業傷病給付，據一般學理見解，
    台端之傷病經上開期間治療後應可恢復工作能力，繼續申請
    傷病給付並不合理。所請97年8月26日至97年12月8日期間職
    業傷病給付應不予給付。」。被告因不服勞保局之核定而向
    勞工保險監理委員會申請審議，經勞工保險監理委員會98年
    6月24日保監議字第0980003750號函之98保監審字第1451 號
    保險爭議審定書駁回申請審議，其理由謂：「經勞保局洽調
    其就診鄭裕南復健診所、聖母醫院及博愛醫院相關病歷資料
    ，併全案送請該局特約專科醫師審查，據醫理見解：「（1
    ）邱君所患尾椎骨折以癒合，雖尚有疼痛，但不影響復工，
    況且營造工作不需久坐，所以更沒有問題。（2 ）其他傷病
    （甲溝炎、挫傷）均已復原，不建議再予給付。」……勞保
    局原核付職業傷害傷病291 日已屬合理，……咸認其所患治
    療復健至97年8 月14日止已非不能從事工作，自不得再申請
    職業傷害傷病給付。」，此有原告提出之上述函文影本資料
    在卷可參。而被告係擔任工地主任乙職，正式職務係勞安人
    員與品管人員之事實，為被告所不爭執，並有原告所提之被
    告員工在職證明書乙份附卷可證，足認被告之工作內容主要
    係指揮監督現場工人或文書作業，無須負重。則被告雖受有
    傷害，然客觀上已於97年8 月15日起恢復原本擔任工地主任
    職務之工作能力而得提供勞務給付，故原告主張被告所受之
    傷害已經復原得於97年8 月15日起提供勞務等語，應屬可採
    。
 ２ 被告雖辯稱勞保局之書函及勞工保險監理委員會之審定書係
    以一般醫理見解認定被告所受傷勢，並未實際將被告送至特
    定醫療機構進行檢查其因工作所受傷勢是否已痊癒，並提出
    聖母醫院第98年7月20日開具之第000000000000000號診斷證
    明書及博愛醫院98年8 月27日開具之勞工保險傷病診斷書醫
    理評估謂：暫不宜粗重工作，並評估自99年3月1日可恢復工
    作云云。惟查：被告提出之聖母醫院診斷書雖記載被告患有
    背部（胸部）脊椎閉鎖性骨折、腰椎閉鎖性骨折、腰痛、坐
    骨神經痛，來院門診並接受藥物及復健治療等語，但無從證
    明上述病症會影響被告原本擔任工地主任之職務，至被告提
    出之博愛醫院診斷證明書所謂評估自99年3月1日可恢復工作
    等語，明顯係以從事粗重工作為前提。被告原本之工作職務
    內容既非屬粗重工作，前已敘及，則被告提出前述診斷證明
    書，仍無法推翻原告所提出之勞保局及勞工保險監理委員會
    函文之證據證明力，況前開勞保局及勞工保險監理委員會之
    函文均已明確載明業已調取被告於聖母醫院及博愛醫院之相
    關病歷資料予以審核在案，是被告猶執前詞置辯，自無可採
    。另被告又辯稱其工作仍需爬上爬下巡視工地云云，然並未
    舉證證明被告之狀況無法從事爬上爬下之動作，且縱然屬實
    ，其僅屬附帶、非常態之工作而已，並非被告主要、常態之
    工作職務內容，自不得藉此而主張尚未恢復原本擔任工地主
    任職務之工作能力，故被告此部分辯解，亦無可採。
(二)原告於98年7 月10日主張被告違反勞基法第12條第1項第6款
    為由，通知被告終止兩造間之勞動契約關係，是否合法？
 １ 按勞工無正當理由繼續曠工3 日者，雇主得不經預告終止契
    約，雇主依勞基法第12條第1項第6款規定終止契約者，應自
    知悉其情形之日起，30日內為之，勞基法第12條第1項第6款
    及同條第2項分別定有明文。本件被告於96年8月15日起已恢
    復原本擔任工地主任之工作能力，已如前述，被告自該日起
    應開始提供勞務給付，被告雖於97年10月17日委託其配偶辦
    理請假事宜，其請假日期自96年10月27日8 時至97年10月31
    日18時，此有原告提出之97年度請假單影本乙份為證，惟至
    97年11月1 日以後被告仍未提供勞務給付，此一狀態持續至
    原告於98年7 月10日寄發存證信函通知被告終止兩造間勞動
    契約關係時，仍復如此，則原告以被告無正當理由繼續曠工
    3 日為由，不經預告而終止兩造間之勞動契約關係，自屬合
    法。依民法第95條第1 項規定，非對話而為意思表示者，其
    意思表示，以通知達到相對人時，發生效力。原告前開終止
    勞動契約意思表示之存證信函係於98年7 月13日由被告收受
    之事實，為兩造所不爭執，故原告終止與被告之勞動契約關
    係於98年7 月13日始生效力。被告雖抗辯原告知悉此情事已
    逾30日，不得終止契約云云，然查：被告自97年11月1 日起
    至98年7 月10日止，原告以存證信函終止勞動契約之意思表
    示時，被告均屬繼續曠職之狀態，原告自得以該繼續曠職狀
    態最後之日為時點而行使終止權，並無逾越法定30日之除斥
    期間，被告上述辯解，要屬無據。
 ２ 被告另辯稱：依照系爭調解內容，縱使被告傷勢治療終止，
    兩造仍須經過協議，始可以恢復工作或終止勞動契約云云。
    經查：系爭調解內容之「俟治療終止後，再協議恢復工作或
    終止契約」等語，僅係賦予被告於恢復工作能力之條件成就
    時，得選擇究係欲恢復工作抑或合意終止勞動契約之權利而
    已，並非表示被告可於恢復工作能力後拒絕提供勞務卻仍然
    可以領取薪資之意，要言之，被告恢復工作能力後，具有可
    與原告協議恢復上班或終止勞動契約之選擇權，不論何者，
    被告提供勞務與原告給付薪資之對待給付恆具有對價之關係
    。原告於被告恢復工作能力之條件成就時，已於97年10月9
    日發函通知補正醫師證明並說明何時恢復工作能力，此有原
    告提出之存證信函影本乙份為證，被告於97年11月1 日請假
    期滿後，仍未提供勞務給付，亦不與原告協議是否終止勞動
    契約，乃消極不行使其選擇權，實有違民法第148條第2項規
    定之誠實信用原則，則原告依法終止兩造間之勞動契約關係
    ，自屬有據，是被告抗辯其選擇權尚未行使，原告不得終止
    勞動契約云云，自不足採。
(三)原告以準備二狀主張被告違反勞基法第11條第5 款為由，通
    知被告終止兩造間之勞動契約關係是否合法？
    查原告以被告違反勞基法第12條第1項第6款為由，通知被告
    終止兩造間之勞動契約關係，被告已於98年7 月13日收受，
    而發生合法終止之效力，已如前述。兩造間之勞動契約關係
    既已終止而不存在，則原告於99年12月29日再以準備二狀依
    據勞基法第11條第5 項規定終止兩造間業已不存在之勞動契
    約關係，自屬無效之終止，本院無需再予審酌。
(四)被告得向原告請求之薪資債權金額為何？
    查被告於97年8 月15日起已恢復原本擔任工地主任之工作能
    力，自該時起應可與原告協議恢復工作或合意終止契約，被
    告卻違反誠信原則仍然拒絕提供勞務，而被告提供勞務與原
    告給付薪資之間為對待給付之關係，則原告主張同時履行抗
    辯而拒絕給付97年8月15日起至98年7月13日之前之薪資，自
    屬有據。又兩造間之勞動契約業於98年7 月13日合法終止在
    案，是被告亦無法依照勞動契約關係請求原告給付98年7 月
    13日以後之薪資。依據系爭調解內容，原告應退還10月份扣
    薪10,000元，給付12月薪資45,000元，97年1 月份以後按月
    每月20日前給付薪資39,000元整。故原告應給付被告之金額
    包括上開10月份扣薪之10,000元、12月薪資45,000元及自97
    年1月間起至97年8月14日共7個月又14日之薪資為291,200元
    （計算式：39,000元×7＋39,000元×14/30＝291,200 元）
    ，共計346,200元，扣除原告業已給付之251,073元，被告對
    於原告尚有95,127元之薪資債權存在（計算式：346,200 元
    －251,073＝95,127元）。
六、綜上所述，原告訴請確認被告對原告就本院99年度勞聲更字
    第1 號裁定強制執行事件准予強制執行裁定超過95,127元之
    薪資債權不存在，為有理由，應予准許。原告其餘之請求，
    則屬無理由，應予駁回。本件訴訟費用，僅有第一審裁判費
    6,170元，依兩造勝敗之比例，應由被告負擔8成即4,936 元
    ，其餘2成即1,234元則由原告負擔。又本件事證已臻明確，
    兩造其餘主張及攻擊防禦方法，核與判決結果無影響者，爰
    不一一論述，併此敘明。
七、訴訟費用負擔之依據：民事訴訟法第79條。
中    華    民    國    100    年    3    月    11    日
                  臺灣宜蘭地方法院民事庭
                      法  官  林俊廷
正本係照原本作成。
如對本判決上訴，須於判決送達後20日內向本院提出上訴狀(須
附繕本)。
如委任律師提起上訴者，應一併繳納上訴審裁判費。
中    華    民    國   100    年    3     月    11    日
                      書記官  許麗汝